【裁判字號】    95,訴,566
【裁判日期】    950731
【裁判案由】    搶奪等
【裁判全文】
臺灣桃園地方法院刑事判決               95年度訴字第566號
公  訴  人  臺灣桃園地方法院檢察署檢察官
被      告  辛○○
                    （現羈押在臺灣桃園看守所）
被      告  丁○○
                    （另案在在臺灣泰源技能訓練所執行中）
被      告  庚○○
                    （現羈押在臺灣桃園看守所）
上列被告等因搶奪等案件，經檢察官提起公訴（94年度偵字第21
467 號、95年度偵字第2207號），經本院判決如下：
    主  文
辛○○連續竊盜，處有期徒刑陸月，扣案鑰匙壹支沒收；又意圖
為自己不法之所有，而侵占離本人持有之物，處罰金壹仟元，如
易服勞役，以銀元參佰元即新臺幣玖佰元折算壹日；又共同連續
意圖為自己不法之所有，而搶奪他人之動產，處有期徒刑壹年。
有期徒刑部分應執行有期徒刑壹年肆月，扣案鑰匙壹支沒收。
庚○○共同意圖為自己不法之所有，而搶奪他人之動產，累犯，
處有期徒刑玖月。
丁○○共同意圖為自己不法之所有，而搶奪他人之動產，累犯，
處有期徒刑捌月。
    事  實
一、辛○○基於意圖為自己不法所有之概括犯意，連續於下列時
    間、地點竊取他人財物：
（一）於民國94年10月20日18時許，在桃園縣中壢市○○路356
      號大樓前停車場，以其所有之鑰匙1 支，竊取停放在該處
      ，己○○所有之車牌號碼ITJ ─391 號機車，得手後供己
      騎用。
（二）於94年10月28日12時許，在桃園縣中壢市○○街25號前，
      以其所有之鑰匙1 支，竊取停放在該處，戊○○所有之車
      牌號碼IME ─217 號機車，得手後供己騎用。
（三）嗣於95年1 月15日16時30分許，辛○○因另涉搶奪案件（
      詳下述）為警查獲後而查之上情，並扣得辛○○所有用以
      竊取前開2 部機車之鑰匙1 把。
二、辛○○於94年11月間某日，在其位於桃園縣八德市竹圍里8
    鄰大火房20號住處附近，拾獲陳玉珍所有所有，前於不詳時
    、地遭不明人士竊取之IJP －363 號車牌1 面，竟基於意圖
    為自己不法所有之侵占犯意，將之占為己有，適因其前開所
    竊之車牌號碼IME ─217 號機車之車牌遭人竊走，遂將其所
    拾得之該IJP －363 號車牌懸掛於前開車牌號碼IME ─217
    號機車上，嗣於95年1 月15日16時30分許，辛○○騎乘前開
    機車另為搶奪案件（詳下述）為警查獲始查知上情。
三、辛○○仍不知悔改，竟意圖為自己不法所有之概括犯意，而
    分與庚○○、丁○○為下列搶奪行為：
（一）辛○○與庚○○（前於89年間因竊盜、搶奪及違反毒品危
      害防制條例案件例案件，經本院分別於判處有期徒刑7 月
      、7 月、7 月、5 月，經裁定應執行有期徒刑2 年確定，
      於92年2 月12日縮刑期滿執行完畢）意圖為自己不法所有
      之犯意聯絡，於94年10月26日18時40分許，由庚○○騎乘
      辛○○前開所竊得之車牌號碼ITJ ─391 號機車，搭載辛○○，2 人行經桃園縣中壢市○○路○ 段297 巷內，見甲○○單獨1 人行走在該處，遂趁甲○○不備之際，由辛○○自後出手搶奪甲○○背於左肩之咖啡色皮包1 個（內有
      OKWAP 廠牌、型號163 、序號000000000000000 號之白色
      行動電話1 支、現金2,500 元、身分證、健保卡、駕照、
      行照、第一銀行信用卡、提款卡各1 張），得手後2 人朋
      分前開現金，行動電話則先由辛○○使用，後交予庚○○
      ，庚○○再轉交不知情之盧耀宗使用，證件則隨意棄置。
      嗣經警循線分別於同年11月11 日15 時30分許查獲庚○○
      ，於同年月21日18時40分許查獲辛○○。
（二）辛○○與丁○○（前於91年間因違反毒品危害防制條例案
      件，經本院分別於判處有期徒刑7 月、7 月，應執行有期
      徒刑1 年確定，於93年5 月9 日縮刑期滿執行完畢）基於
      意圖為自己不法所有之犯意聯絡，於95年1 月15日16時20
      分許，由辛○○騎乘前開其所竊得車牌號碼ITJ ─391 號
      機車（當時係懸掛IJP －363 號車牌）搭載丁○○，2 人
      行經桃園縣八德市○○路919 號前，見乙○○騎乘車牌號
      碼EWX ─779 號機車暫停該處路邊使用行動電話而無暇他
      顧，遂騎乘機車靠近乙○○，由丁○○出手搶奪乙○○所
      有置於機車腳踏板上之藍色皮包1 只（內有現金400 元、
      身份證、機車駕照、機車行照各1 張、提款卡2 張、信用
      卡1 張），得手即往同縣市○○路方向逃逸，乙○○見狀
      即騎乘機車自後追趕，行至同縣市○○路88號前，適見巡
      邏員警，便向警申告前開犯罪事實，員警旋即追捕，期間
      丁○○於行經同縣市○○路路106 巷25弄口時，將所搶得
      之皮包丟棄，乙○○因而拾回前開遭搶財物。嗣於同日16
      時30分許，員警在桃園縣八德市○○路980 巷之產業道路
      上追及辛○○丁○○所騎乘之機車，進而逮捕辛○○，而
      丁○○則趁隙脫逃。惟經警循線而於同年月16日查獲丁○○。
四、案經桃園縣政府警察局移送及桃園縣政府警察局八德分局報
    請臺灣桃園地方法院檢察署檢察官偵查起訴及移送併案審理
    。
    理  由
一、按刑事審判上之共同被告，係為訴訟經濟等原因，由檢察官
    或自訴人合併或追加起訴，或由法院合併審判所形成，其間
    各別被告及犯罪事實仍獨立存在。故共同被告對於其他共同
    被告之案件而言，為被告以外之第三人，本質上屬於證人，
    為確保被告對證人之詰問權，證人於審判中，應依法定程序
    ，到場具結陳述，並接受被告之詰問，其陳述始得作為認定
    被告犯罪事實之判斷依據（最高法院93年臺上字第5726號號
    判決意旨參照）。故被告辛○○、丁○○、庚○○雖同為本
    案被告，然被告3 人於警詢、檢察官偵查中及本院訊問時所
    為之陳述就證明其餘被告犯行而言（就被告辛○○而言，被
    告丁○○、庚○○之陳述；就被告丁○○而言，被告辛○○
    之陳述；就被告庚○○而言，被告辛○○之陳述）無異屬「
    被告以外之人」之陳述，核先敘明。按被告以外之人於審判
    外之言詞或書面陳述，除法律有規定者外，不得作為證據；
    被告以外之人於偵查中向檢察官所為之陳述，除顯有不可信
    之情況者外，得為證據；又被告以外之人於審判外之陳述，
    雖不符刑事訴訟法第159 條之1 至第159 條之4 之規定，而
    經當事人於審判程序同意作為證據，法院審酌該言詞陳述或
    書面陳述作成時之情況，認為適當者，亦得為證據。當事人
    、代理人或辯護人於法院調查證據時，知有第159 條第1項
    不得為證據之情形，而未於言詞辯論終結前聲明異議者，視
    為有前項之同意，刑事訴訟法第159 條第1 項、第159 條之
    1 第2 項、第159 條之5 分別定有明文。證人己○○、戊○○、湯明敦、甲○○、乙○○於警詢中所為之陳述，雖屬審
    判外之陳述，惟被告及辯護人於本院準備程序中並未主張排
    除共同被告及證人己○○、戊○○、湯明敦、甲○○、乙○○前開證言之證據能力，且於本院審理時均表示對共同被告
    所言無意見，亦未於本院言詞辯論終結前表示異議，本院審
    酌共同被告間係陳述渠等犯案之經過，證人己○○、戊○○
    、湯明敦、甲○○、乙○○A 女於警詢係單純指陳渠等遭竊
    、遭搶之經過，且無證據足資認定有何違法取得共同被告及
    前開證人證述之情形，故共同被告間之陳述及證人己○○、
    戊○○、湯明敦、甲○○、乙○○前開警詢時之證述，自得
    為證據。
二、上開犯罪事實，業經被告3 人於警詢、偵查及本院審理時均
    自白不諱，且渠等陳述互核相符，且據證人己○○、戊○○
    、湯明敦、甲○○、乙○○於警詢中證述明確，並有卷附贓
    物領據3 份、贓物認領保管單1 份、車輛竊盜、車牌失竊資
    料個別查詢報表2 份、照片10紙及扣案機車鑰匙1 支可佐，
    足徵被告前開自白與事實相符，堪予採信。本件事證明確，
    被告辛○○之竊盜、侵占離本人持有之物及搶奪；被告庚○○、丁○○之搶奪犯行，均堪認定，應依法論科。
三、被告辛○○於檢察官偵查中自承：94年10月26日晚上庚○○
    騎著伊所竊得車牌號碼ITJ ─391 號機車搭載伊，在桃園縣
    中壢市○○路○ 段我們看到有1 名女子走在路邊，左肩掛著
    一個皮包，庚○○便提議行搶，伊附和後，庚○○就將車騎
    靠近該名女子，由伊下手行搶（見94年度偵字第21467 號偵
    查卷第83頁），另於警詢中亦供承：95年1 月15日16時許，
    伊騎乘之前所竊之車牌號碼IME ─217 號（懸掛IJP-363 號
    車牌）搭載丁○○在桃園縣八德市○○路上亂逛，發現有單
    身騎機車小姐停在建國路旁打電話，丁○○即提議要行搶，
    伊應允，並配合並將機車調頭經過該小姐身旁，由後座丁○○出手行搶該小姐置放在機車腳踏墊上皮包（見95年度偵字
    第2207號偵查卷第19頁）等語明確，由被告辛○○前開所述
    ，足見其2 次搶奪均係臨時起意。再佐以被告辛○○於94年
    10月20日竊取該車牌號碼ITJ ─391 號機車，與嗣後於同年
    月26日騎乘前開機車行搶，相隔6 日；其於94年10月28日竊
    取該車牌號碼車牌號碼IME ─217 號機車，與嗣後於95年1
    月15日騎乘前開機車行搶，相隔2 月餘，苟被告辛○○竊取
    前開機車係為行搶，其當即時為之，以防騎乘贓車時為警查
    獲，豈會無端騎乘前開機車多日始行搶，顯見被告辛○○於
    竊取前開機車時，並未計畫用於日後搶奪所用，公訴人認被
    告辛○○所為前開竊盜與搶奪間有牽連犯之關係，容有未妥
    ，附此敘明。
四、論罪科刑：
（一）按行為後法律有變更者，適用行為時之法律。但行為後之
      法律有利於行為人者，適用最有利於行為人之法律，刑法
      第2條 第1 項定有明文，此條規定乃與刑法第1 條罪刑法
      定主義契合，而貫徹法律禁止溯及既往原則，係規範行為
      後法律變更所生新舊法律比較適用之準據法，是刑法第2
      條本身雖經修正，但刑法第2 條既屬適用法律之準據法，
      本身尚無比較新舊法之問題，應一律適用裁判時之現行刑
      法第2 條規定以決定適用之刑罰法律，先予辨明。又以本
      次刑法修正之比較新舊法，應就罪刑有關之共犯、未遂犯
      、想像競合犯、牽連犯、連續犯、結合犯，以及累犯加重
      、自首減輕暨其他法定加減原因（如身分加減）與加減例
      等一切情形，綜其全部罪刑之結果而為比較，且從刑附屬
      於主刑，除法律有特別規定者外，依主刑所適用之法律，
      最高法院95年5 月23日著有95年度第8 次刑庭會議決議可
      資參照。經查：
    (1)被告辛○○、丁○○、庚○○3 人行為時之刑法第28條規
      定：「2 人以上共同實施犯罪之行為者，皆為正犯。」，
      惟95年7 月1 日修正公布施行之刑法第28條則規定：「2
      人以上共同實行犯罪之行為者，皆為正犯。」，經比較修
      正前後之規定，並無較利或不利於被告等之情形，自應依
      刑法第2 條第1 項之規定適用被告等行為時即修正前刑法
      第28條之規定。
    (2)被告辛○○行為後，經總統於95年6 月14日公布之增訂刑
      法施行法第1 條之1 規定：「中華民國94年1 月7 日刑法
      修正施行後，刑法分則編所定罰金之貨幣單位為新臺幣。
      94 年1月7 日刑法修法時，刑法分則編未修正之條文定有
      罰金者，自94年1 月7 日刑法修正施行後，就其所定數額
      提高為30倍。但72年6 月26日至94年1 月7 日新增或修正
      之條文，就其所定數額提高為3 倍。」，並自95年7 月1
      日施行，依被告辛○○行為時之刑法第320 條第1 項、第
      337 條第1 項所得科罰金數額均為銀元500 元，再依罰金
      罰鍰提高標準條例第1 條前段規定得提高之倍數為2 倍至
      10倍，即最高得科罰金數額為5,000 元，再依現行法規所
      定貨幣單位折算新臺幣條例第2 條折算為新臺幣後為新臺
      幣15,000元，然依被告辛○○為後之刑法施行法第1 條之
      1 第1 項、第2 項但書規定，所得科罰金之最高額提高為
      30倍即新臺幣15,000元，故比較被告辛○○行為時刑法第
      320 條第1 項、第337 條第1 項與行為後之規定並無利或
      不利於被告辛○○之情形。
    (3)被告辛○○行為時之刑法第33條第5 款原規定為「主刑之
      種類如左：五、罰金：1 元以上。」，後刑法第33條第5
      款修正為：「主刑之種類如下：五、罰金：新臺幣1,000
      元以上，以百元計算之」，是依修正後之法律，所得科處
      之罰金刑最低為新臺幣1,000 元，然依被告辛○○行為時
      之刑罰法律，即罰金罰鍰提高標準條例第1 條前段規定得
      提高之倍數為2 倍至10倍（就刑法分則之罰金總數部分）
      及刑法第33條第5 款規定之罰金最低額1 元計算，該罪之
      罰金刑最低額為銀元1 元，換算為新臺幣最低額僅為新臺
      幣3 元。比較上述修正前、後之刑罰法律，自以被告辛○○行為時關於科處罰金刑之法律較有利。
    (4)被告辛○○行為後，刑法第56條連續犯之規定，業於94年
      1 月7 日修正公布刪除，並於95年7 月1 日施行，則被告
      辛○○之犯行，因行為後新法業已刪除連續犯之規定，此
      刪除雖非犯罪構成要件之變更，但顯已影響行為人刑罰之
      法律效果，自屬法律有變更。比較新、舊法結果，以舊法
      較為有利於被告辛○○。
    (5)被告辛○○行為時刑法第51條規定：「數罪併罰，分別宣
      告其罪之刑，依左列各款定其應執行者：」其中第5 款規
      定：「宣告多數有期徒刑者，於各刑中之最長期以上，各
      刑合併之刑期以下，定其刑期。但不得逾20年。」修正後
      刑法第51條第5 款規定：「宣告多數有期徒刑者，於各刑
      中之最長期以上，各刑合併之刑期以下，定其刑期。但不
      得逾30年」比較結果，修正後刑法並非較有利於行為人，
      依刑法第2 條第1 項前段之規定，仍應依修正前刑法，定
      其應執行之刑。
    (6)被告辛○○犯罪時之刑法第42條第2 項規定：「易服勞役
      以1 元以上3 元以下，折算1 日。但勞役期限不得逾6 個
      月。」。再依修正前罰金罰鍰提高標準條例第2 條前段規
      定（現已刪除），就其原定數額提高為100 倍折算1 日，
      則被告辛○○行為時之易服勞役折算標準，應以銀元300
      元即新臺幣900 元折算1 日；惟95年7 月1 日修正公布施
      行之刑法，將易服勞役折算標準移至第42條第3 項，修正
      為：「易服勞役以新臺幣1,000 元、2,000 元或3,000 元
      折算1 日。但勞役期限不得逾1 年。」，是依新法易服勞
      役之折算標準，係以新臺幣1,000 元、2,000 元、3,000
      元折算1 日，使行為人易服勞役之日數減少，如折算結果
      ，均未逾6 個月之日數，則新法對行為人較為有利，自應
      依新法諭知易服勞役之折算標準；另易服勞役期間，修正
      前最長為6 個月之日數，修正後，將易服勞役之期間提高
      為1 年，如折算結果逾6 個月日數，則舊法對於行為人較
      為有利，應適用舊法諭知易服勞役之折算標準（臺灣高等
      法院暨所屬法院因應新修正刑法施行座談會提案第2 號問
      題7 參照）。本件被告辛○○所犯侵占離本人所持有物罪
      ，不論修正前後，最高法定刑為罰金15,000元，不論依修
      正前後之折算標準，均未逾6 個月，故比較修正前後之易
      服勞役折算標準，以修正後之規定，較有利於被告。
    (7)被告庚○○、丁○○行為後，刑法第47條關於累犯之規定
      ，業於94年1 月7 日修正，並於95年7 月1 日施行，修正
      前刑法第47條原規定「受有期徒刑之執行完畢，或受無期
      徒刑或有期徒刑一部之執行而赦免後，5 年以內再犯有期
      徒刑以上之罪者，為累犯，加重本刑至二分之一」，修正
      後為第47條第1 項，並修正為「受徒刑之執行完畢，或一
      部之執行而赦免後，5 年以內故意再犯有期徒刑以上之罪
      者，為累犯，加重本刑至二分之一」，故依修正後之規定
      ，僅限於「故意」再犯有期徒刑之罪，始有累犯之適用，
      然本案被告庚○○前於92年2 月12日執行完畢有期徒刑2
      年、丁○○於93年5 月9 日執行完畢有期徒刑1 年，有臺
      灣高等法院被告前案紀錄表各1 份紙在卷可稽，渠等於5
      年以內再故意犯本件有期徒刑以上之罪，不論依修正前之
      刑法第47條，或修正後之刑法第47條第1 項之規定，均構
      成累犯，對被告庚○○、丁○○而言並無有利或不利之情
      形。
    (8)綜合上述各條文修正前、後之比較，揆諸前揭最高法院決
      議及修正後刑法第2 條第1 項前段、後段規定之「從舊、
      從輕」原則，被告辛○○、丁○○、庚○○所應適用之法
      律分敘如下：
    被告辛○○部分：比較上列(1)至(6)各項（第(7)累犯之規定
      與被告辛○○無涉），除第(6)項就被告辛○○所犯侵占離
      本人持有之物罪所判罰金易服勞役部分以新法較有利被告
      辛○○外，其餘如連續犯之規定、所犯侵占離本人持有之
      物罪之罪低刑度標準、數罪併罰之標準等，均以修正前之
      規定較為有利於被告，而被告辛○○所犯竊盜、搶奪犯行
      均為2 次，若無法依修正前之規定論以連續犯，於分論併
      罰之情形下，其所科之刑度必遠大於被告辛○○所犯侵占
      離本人持有之物罪所科罰金依修正前易服勞役折算標準所
      增加之刑度，故綜合比較前開各項，應以修正前之規定較
      有利於被告辛○○，自應全部適用被告辛○○行為時即修
      正前刑法之相關規定予以論處。
    被告庚○○部分：被告庚○○部分僅涉及前開(1)、(7)之比
      較，修正後刑法第2 條第1 項前段、後段規定之「從舊、
      從輕」原則，自應全部適用被告庚○○行為時即修正前刑
      法之相關規定予以論處。
    被告丁○○部分：被告丁○○部分僅涉及前開(1)、(7)之比
      較，修正後刑法第2 條第1 項前段、後段規定之「從舊、
      從輕」原則，自應全部適用被告庚○○行為時即修正前刑
      法之相關規定予以論處。
（二）核被告辛○○如事實欄一之所為，係犯修正前刑法第320
      條第1 項之竊盜罪；如事實欄二之所為，係犯修正前刑法
      第337 條第1 項之侵占離本人持有物罪（原起訴意旨認此
      部份係犯刑法第320 條第1 項之竊盜罪，惟經到庭檢察官
      當庭更正，附此敘明）；如事實欄三之所為，係犯刑法第
      325 條第1 項之搶奪罪。被告辛○○與被告庚○○就事實
      欄三（一）所示之搶奪犯行；被告辛○○與被告丁○○就
      事實欄三（二）所示之搶奪犯行，有犯意之聯絡，行為之
      分擔，均為共同正犯，應依修正前刑法第28條論以共同正
      犯。被告辛○○先後2 次竊盜、搶奪犯行，均時間緊接，
      手法相同，且係犯構成要件相同之罪名，顯係均各基於概
      括犯意而為，應依修正前刑法第56條連續犯之規定以一罪
      論，並均依法加重其刑。再其所犯上開竊盜罪、侵占離本
      人持有物罪及搶奪罪，犯意各別，構成要件互異，應予分
      論併罰。爰審酌被告辛○○正值青壯，不思以正途營生，
      任意竊取、搶奪他人財物，對社會治安、他人財產造成嚴
      重危害，所為非是，兼衡其素行、智識程度，犯罪手段，
      竊盜、搶奪之次數，及被告犯罪後均坦承犯行，態度尚佳
      等一切情狀，分別量處如主文所示之刑，並依修正前第51
      條第5 款之規定，就所犯竊盜、搶奪其應執行之刑，另依
      修正前刑法第42條第2 項就所科罰金部分諭知易服勞役之
      折算標準。扣案之鑰匙1 支，為被告辛○○所有，供其行
      竊所用一情，業據被告辛○○於本院審理時自承在卷，依
      從刑附屬於主刑之原則，依修正前刑法第38條第1 項第2
      款規定併予宣告沒收。
（三）核被告庚○○如事實欄三（一）之所為，係犯刑法第325
      條第1 項之搶奪罪。被告庚○○與被告辛○○就前開搶奪
      犯行，有犯意之聯絡，行為之分擔，均為共同正犯，應依
      修正前刑法第28條論以共同正犯。被告庚○○前於89年間
      因竊盜、搶奪及違反毒品危害防制條例案件例案件，經本
      院分別於判處有期徒刑7 月、7 月、7 月、5 月，經裁定
      應執行有期徒刑2 年確定，於92年2 月12日縮刑期滿執行
      完畢一節，有臺灣高等法院被告前案紀錄表1 份存卷可按
      ，其受有期徒刑之執行完畢後5 年以內再犯本件有期徒刑
      以上之罪，係屬累犯，應依修正前刑法第47條之規定加重
      其刑。爰審酌被告庚○○前有搶奪前科，不思悔改，且正
      值青壯，不思以己力正當謀生，竟為貪圖不法利益，再為
      前開搶奪犯行，所為實屬非是，兼衡其犯罪之動機、手段
      、所得財物，犯罪後坦承犯行，態度尚稱良好等一切情狀
      ，量處如主文所示之刑。
（四）核被告丁○○如事實欄三（二）之所為，係犯刑法第325
      條第1 項之搶奪罪。被告丁○○與被告辛○○就前開搶奪
      犯行，有犯意之聯絡，行為之分擔，均為共同正犯，應依
      修正前刑法第28條論以共同正犯。被告丁○○於91年間因
      違反毒品危害防制條例案件，經本院分別於判處有期徒刑
      7 月、7 月，應執行有期徒刑1 年確定，於93年5 月9 日
      縮刑期滿執行完畢一節，有臺灣高等法院被告前案紀錄表
      1 份存卷可按，其受有期徒刑之執行完畢後5 年以內再犯
      本件有期徒刑以上之罪，係屬累犯，應依修正前刑法第47
      條之規定加重其刑。爰審酌被告丁○○正值青壯，不思以
      己力正當謀生，任意搶奪他人財物，所為自屬非是，惟衡
      其於被害人追趕期間即將所得財物棄置，使在後追趕之被
      害人得以全數取回所失財物，未造成重大損失，兼衡其犯
      罪之動機、手段，犯罪後坦承犯行，態度尚稱良好等一切
      情狀，量處如主文所示之刑。
五、公訴意旨另以：被告庚○○另基於意圖為自己不法所有之概
    括犯意，於94年11月4 日17時55分許，與某姓名年籍不詳之
    男子基於犯意之聯絡，與該名男子共同騎乘1 部機車，在桃
    園縣中壢市○○里○○路元智大學前，趁壬○○不注意之際
    ，搶奪壬○○持於右手之紅色化妝包1 個（內有OKWAP 廠牌
    、序號000000000000000 號白色行動電話1 支、現金2,000
    元、大門及汽車鑰匙各1 串等物），因認被告庚○○此部分
    行為亦涉犯刑法第325 條第1 項之搶奪罪嫌等語。
（一）按犯罪事實應依證據認定之，無證據不得認定犯罪事實，
      刑事訴訟法第154 條第2 項定有明文。檢察官認被告庚○○涉有前開犯行，無非係以被告庚○○使用之0000000000
      號門號SIM 卡曾於94年11月4 日18時52分57秒至同日18時
      57分29秒間，插入被害人壬○○所遭搶之前開行動電話內
      撥打，有通聯紀錄可佐，且被告庚○○所辯稱其於94年11
      月11日向綽號「阿宏」之男子借用電話一節，與其前開撥
      打電話之時間不符，被告所辯不足採信，佐以證人壬○○
      、盧耀宗之陳述為其論據。
（二）經查：
    (1)證人壬○○於警詢時陳稱：伊於94年11月4 日17時50分許
      ，在桃園縣中壢市○○路元智大學前遭2 名歹徒騎機車從
      後方徒手行搶。歹徒2 人騎乘重型機車、戴安全帽、有掛
      車牌，但伊沒看清楚車牌，後座歹徒穿深色風衣，行搶後
      往由興仁路右轉榮民路方向逃逸（見94年度偵字第21467
      號偵查卷第36至37頁），於檢察官偵查中證稱：94年11月
      4 日在下午5 點多接近6 點時，伊走在桃園縣中壢市元智
      大學的人行道上，有2 人騎機車逆向行駛，坐在後座的之
      人從伊背後搶走伊之化妝包。當時事出突然，等伊看到歹
      徒候，渠等已背對伊，逆向往對面車道跑走。伊沒有看清
      楚車號，也未看到歹徒特徵（見同上偵查卷第88頁），於
      本院審理時證稱：94年11月4 日伊走在元智大學附近之紅
      磚道上，右手拿著紅色的化妝包，伊突然發現皮包被搶，
      伊看過去，是2 個人騎著機車將伊皮包搶走，伊喊了一下
      ，但2 人已騎車離去。當時天色昏暗，且該2 人沒有回頭
      看伊，所以伊沒有看到渠等面貌、外型（見本院95年6 月
      8 日審理筆錄），證人壬○○自警詢、偵查至本院審理，
      均稱案發當時過程短暫且天色昏暗，其無法指認搶奪其財
      物之人，故證人壬○○之證述，要難以為公訴人所指被告
      庚○○涉犯前開搶奪犯行之證據。
    (2)證人盧耀宗雖證述該0000000000號電話門號係由被告庚○○所使用，惟此亦為被告庚○○所自承，又前開門號曾於
      94年11月4 日18時52分57秒至同日18時57分29秒間，插入
      被害人壬○○所遭搶之前開行動電話內使用一節，亦有卷
      附通聯記錄可佐，然縱被告庚○○所使用前開行動電話門
      號曾於壬○○遭搶後之94年11月4 日18時52分57秒至同日
      18時57分29秒間搭配壬○○所遭搶之行動電話使用，亦僅
      可得知被告庚○○於前開時間曾使用壬○○所有之行動電
      話，然被告庚○○持有、使用前開行動電話之緣由甚多，
      或係合法向人借用、買賣，縱係非法取得，亦有可能係拾
      獲、竊盜、搶奪、強盜等等，要難僅以被告庚○○曾持有
      或使用前開行動電話一事，即推論其有公訴人所指搶奪犯
      行。
（三）觀諸公訴人所舉之證據，並無積極證據足以證明被告庚○○有搶奪犯行，自無法使本院確信被告庚○○確有此部分
      之犯行，故不能逕論被告庚○○此部分之罪刑。本院復查
      無其他積極證據足資證明被告庚○○有此次搶奪犯行，此
      部分搶奪犯罪應屬不能證明。惟因公訴意旨認被告庚○○
      此次搶奪犯嫌，與其前開論罪科刑部分有連續犯之裁判上
      一罪之關係，爰不另為無罪判決之諭知。
六、移送併案意旨另略以：被告辛○○與某年籍不詳之男子，基
    於意圖為自己不法所有之犯意聯絡，於94年12月22日17時許
    ，與該年籍不詳之男子共騎乘1 部機車，行經桃園縣八德市
    ○○街248 巷7 弄巷口時，趁丙○○不注意之際，以徒手之
    方式，搶奪丙○○之黑色皮包1 個，因認被告辛○○另涉犯
    強盜罪嫌云云。
（一）按犯罪事實應依證據認定之，無證據不得認定犯罪事實，
      刑事訴訟法第154 條第2 項定有明文。檢察官認被告辛○○涉有前開犯行，無非係證人丙○○之陳述、監視錄影帶
      翻拍照片5張及受理刑事案件報案三聯單為其論據。
（二）經查：
    (1)證人丙○○先於94年12月22日警詢中陳稱：伊於94年12
      月22日17時，在桃園縣八德市○○街248 巷7 弄口遭人搶
      奪。當時伊走入桃園縣八德市○○街248 巷往211 巷方向
      ，突然2 人騎乘車牌號碼不詳之銀色迪爵廠牌重型機車，
      自伊右後側強拉伊之包包。伊沒有看見歹徒其他明顯特徵
      （見95年度偵字第6473號偵查卷第12至13頁)，後95 年1
      月16日警詢中則陳稱：警方提示指認卡供伊指認，伊確認
      其中編號第2 號之人（即辛○○）就是於94 年12 月22日
      17時許在桃園縣八德市○○街248 巷7 弄巷口搶奪伊皮包
      之人。因為遭搶前，伊所指認之辛○○騎乘機車搭載另1
      名身著紅色外套歹徒與伊迎面而過，伊很清楚看見騎乘機
      車歹徒辛○○之面貌，所以可以確定辛○○便是其中一名
      搶奪伊財物之嫌犯。警方提示案發時現場監錄畫面供伊觀
      看，騎乘機車之男子就是伊所述並指認之辛○○（見同上
      偵查卷第14至16頁）。證人丙○○於案發後當日接受警詢
      時，明確證稱未見行搶之人之特徵，衡諸常情，人之記憶
      應會隨時間經過而逐漸模糊，然證人丙○○竟得以在案發
      後20餘日，突然憶起行搶之人長相而明確指認，此節顯與
      常情有違，其前開指認是否可信，不無可疑。再觀諸證人
      丙○○於本院審理時證稱：伊在遭搶及後來追搶匪時均未
      見到搶匪之正面，伊在警局並未指認被告，是警察拿相片
      給伊看，伊說伊認識此人，伊曾經去遭搶的地方找朋友，
      曾在該處見過被告，伊並非在伊遭搶時見過被告，警察係
      要伊指認坐在後座之人（見本院95年6 月8 日審理筆錄）
      ，證人丙○○為本案之被害人，苟非發現有所錯誤，其絕
      無可能無端推翻自己前於警詢所陳內容，而為偏袒被告辛○○之證言，故由證人丙○○於本院審理時明確指出並未
      在警局指認被告為行搶之人，則證人丙○○是否有於警詢
      中指證被告辛○○為行搶之人一情，至為可疑。況證人丙○○前開於警詢中指認被告辛○○為騎乘機車之人，而於
      本院審理時，則稱員警要伊指認者為坐於後座之人，前後
      所述不一，益見證人丙○○於警詢中前開指證被告辛○○
      行搶一節要難採信。丙○○之指述既有瑕疵，自難以此為
      被告辛○○犯行之證據。
    (2)再觀諸卷附之翻拍照片，該騎乘機車者之外貌要與被告辛○○之長相不同，而坐於後座者之面貌模糊，無法與被告
      辛○○比對，此等翻拍照片，無法為被告辛○○犯行之佐
      證。
    (3)至報案三聯單，僅能證明有證人丙○○所指搶案發生，並
      無法證明本案行為人為何，自無法以之為被告辛○○之佐
      證。
（三）觀諸公訴人所舉之證據，並無積極證據足以證明被告辛○○有移送併辦所指之搶奪犯行，自無法使本院確信被告庚○○確有此部分之犯行，故不能逕論被告辛○○此部分之
      罪刑。本院復查無其他積極證據足資證明被告辛○○有此
      次搶奪犯行，此部分搶奪犯罪應屬不能證明，要難認與起
      訴部分有連續犯之裁判上一罪之關係而為起訴效力所及，
      此部份既未經起訴，本院自無從予以審理，應退由檢察官
      另為適法之處理。
據上論斷，應依刑事訴訟法第299 條第1 項前段，修正後刑法第
2 條第1 項前段、修正前刑法第28條、第56條、第320 條第1 項
、第325 條第1 項、第337 條第1 項、第42條第2 項、第51條第
5 款、第38條第1 項第2 款、第47條，罰金罰鍰提高標準條例第
1 條前段、修正前罰金罰鍰提高標準條例第2 條，現行法規所定
貨幣單位折算新臺幣條例第2 條，判決如主文。
本案經檢察官謝雯璣到庭執行職務。
中    華    民    國    95    年    7     月    31    日
                刑事第九庭審判長法  官  曾淑華
                                法  官  胡芷瑜
                                法  官  何燕蓉
以上正本證明與原本無異。
如不服本判決，應於判決送達後10日內向本院提出上訴狀（應附
繕本）。
                               書記官  許弘樺
中    華    民    國    95    年    7     月    31    日
附錄本案論罪科刑法條：
中華民國刑法第320 條（普通竊盜罪、竊佔罪）
意圖為自己或第三人不法之所有，而竊取他人之動產者，為竊盜
罪，處5 年以下有期徒刑、拘役或5 百元以下罰金。
意圖為自己或第三人不法之利益，而竊佔他人之不動產者，依前
項之規定處斷。
前二項之未遂犯罰之。
中華民國刑法第325 條（普通搶奪罪）
意圖為自己或第三人不法之所有，而搶奪他人之動產者，處6 月
以上5 年以下有期徒刑。因而致人於死者，處無期徒刑或7 年以
上有期徒刑，致重傷者，處3 年以上10年以下有期徒刑。
第 1 項之未遂犯罰之。
中華民國刑法第337 條（侵占遺失物罪）
意圖為自己或第三人不法之所有，而侵占遺失物、漂流物或其他
離本人所持有之物者，處5 百元以下罰金。


司法院資訊處製作；財團法人民間司法改革基金會備份。
